【裁判字號】    97,交聲,890
【裁判日期】    980317
【裁判案由】    交管條例聲異
【裁判全文】
臺灣板橋地方法院交通事件裁定         97年度交聲字第890號
原處分機關  交通部公路總局臺北區監理所板橋監理站
異  議  人
即受處分人  甲○
上列異議人因違反道路交通管理處罰條例事件，對原處分機關於
民國97年1 月29日所為之板監裁字裁00-000000000號裁決及97年
1 月30日所為之板監裁字裁41-CO0000000號裁決不服，聲明異議
，本院裁定如下：
    主  文
異議駁回。
    理  由
一、異議意旨略以：異議人甲○於民國97年1 月20日凌晨3 時20
    分許，騎乘車號333-BQT 號重型機車，行經臺北縣五股鄉○
    ○○路，經警舉發在道路上蛇行，遭處罰鍰新臺幣12,000元
    、記違規點數3 點、接受道路交通安全講習、調扣牌照3 個
    月，並因異議人在6 個月內違規記點達6 點以上，另遭吊扣
    駕照1 個月。惟異議人係因警方未著制服，未駕駛警車，且
    手持棍棒，以為係流氓尋釁或欲搶奪財物，始騎車逃跑，未
    為警方所指行為，既無違規，記違規點數6 點吊扣駕照亦失
    所附麗。為此聲明異議，請求撤銷原處分。
二、按受處分人，不服第8 條主管機關所為之處罰，得於接到裁
    決書之翌日起20日內，向管轄地方法院聲明異議；汽車（包
    括機器腳踏車）駕駛人在6 個月內，違規記點共達6 點以上
    者，吊扣駕駛執照1 個月，道路交通管理處罰條例第87條第
    1 項、第63條第3 項前段定有明文。而交通法庭認為聲明異
    議不合法律上之程式者，應以裁定駁回之，但其不合法律上
    之程式可補正者，應先定期命為補正，逾期不補正者，即予
    駁回；認為聲明異議無理由者，應以裁定駁回之，亦為道路
    交通案件處理辦法第18條、第19條所明定。
三、經查，原處分機關97年1 月29日板監裁字裁00-000000000號
    裁決書於97年2 月1 日送達異議人，97年1 月30日板監裁字
    裁41-CO0000000號裁決書則於97年1 月30日送達異議人，有
    各該裁決書送達證書3 份（按：後者有2 份裁決書及2 份送
    達證書，該2 份裁決書之內容詳如後述）在卷可稽。上開送
    達方式，核與行政程序法第72條、第73條規定之程序相符，
    自已合法送達。而異議人於97年2 月25日（按：郵戳日期為
    97年2 月24日）向原處分機關提出申訴，迄97年4 月1 日始
    遞狀聲明異議，有各該申訴書及聲明異議狀上之收文章戳日
    期存卷可證，縱使從寬認定異議人申訴即為聲明異議之意，
    異議期間20日扣除在途期間2 日後，異議人對板監裁字裁41
    -CO0000000號裁決之異議，仍應於97年2 月21日以前為之，
    其遲至97年2 月25日聲明異議，不合法律上之程式，且無從
    補正。再就板監裁字裁00-000000000號裁決聲明異議部分而
    言（按：依異議人聲明異議狀所載，此部分在異議範圍內，
    原處分機關意見書就此部分未予論述，應屬疏漏），雖此部
    分異議期間之末日即97年2 月23日為星期六之休息日，異議
    人於97年2 月25日聲明異議，難遽認已逾異議期間，然因異
    議人確於6 個月內，違規記點達6 點以上，有其違規紀錄一
    覽表附卷可考，事證明確，此部分之異議並無理由，亦應予
    駁回。原處分機關於異議人聲明異議後之97年5 月2 日，另
    行開立1 份板監裁字裁41-CO0000000號裁決書，此與前揭97
    年1 月30日開立之原裁決相對照，因原裁決關於罰鍰、記點
    、接受道路交通安全講習部分，乃單獨開立1 份裁決書，該
    部分並未更動，有更動者，係關於吊扣牌照部分之它份裁決
    書，惟原裁決就吊扣牌照之主文已更正並蓋校對章，前後2
    份裁決對於處分之主文實無差異，僅係將屬交通執行罰性質
    （按：即「逾期不……」之處理方式）之記載矛盾之處修正
    而已，在吊扣牌照之處罰內容未失同一性之情形下，原處分
    機關為此裁決書之用意為何，非無疑義。若認係就原裁決之
    誤載為更正，自不因此使原已逾異議期間之裁決得以聲明異
    議；若認是重為裁決，理應依據相關法規之規定依法為之，
    重新送達，再由異議人決定是否針對該裁決聲明異議，不容
    將不同裁決之聲明異議混為一談。原處分機關便宜行事，提
    出意見書，逕指稱：異議人97年4 月1 日之聲明異議狀是對
    97年5 月2 日之裁決聲明異議云云，回溯將原聲明異議程序
    審查之三分之一客體予以代換（按：原聲明異議內容業經本
    院以97年度交他字第47號交通事件予以審查，並要求原處分
    機關將該案卷宗、有關證物送交本院及提出意見），非僅與
    法不合，亦有恣意解釋當事人真意之嫌，蓋異議人於本院調
    查時，供稱其僅有提出97年2 月25日申訴書及97年4 月1 日
    聲明異議狀2 份書狀，聲明異議狀上並明確記載異議人係對
    97年1 月29日及97年1 月30日之裁決聲明異議。故原處分機
    關意見書之意見洵屬無據，本院不受其拘束，應以異議人聲
    明異議狀所載內容，認定本件聲明異議之客體，又此異議人
    聲明異議後所為之「裁決」無論性質為何，即便會影響到原
    裁決之效力，因聲明異議是否逾期之程序事項須優先審查，
    仍不影響本院上開認定，附此敘明。綜上所述，異議人對97
    年1 月30日板監裁字裁41-CO0000000號裁決之異議已逾異議
    期間，且無從補正，對97年1 月29日板監裁字裁00-0000000
    00號裁決之異議則無理由，均應予以駁回。
四、依道路交通管理處罰條例第87條第2 項、道路交通案件處理
    辦法第18條前段、第19條，裁定如主文。
中    華    民    國    98    年    3     月    17    日
                  交通法庭    法  官  許炎灶
以上正本證明與原本無異。
如不服本裁定，應於裁定送達後5 日內向本院提出抗告狀。
                              書記官  屠衛民
中    華    民    國    98    年    3     月    17    日


司法院資訊處製作；財團法人民間司法改革基金會備份。
